臺灣高雄地方法院刑事判決　　　　　　　96年度訴字第1073號
公　訴　人　臺灣高雄地方法院檢察署檢察官
被　　　告　丙○○
　　　　　　　　　　4 樓
指定辯護人　楊雪貞律師
上列被告因偽造有價證券等案件，經檢察官提起公訴（96年度偵
字第4712號），本院判決如下：
    主    文
丙○○連續意圖供行使之用，而偽造有價證券，處有期徒刑貳年
；如附表一所示之物，均沒收。
    事    實
一、丙○○欲購買汽車充作施做工程之交通工具使用，又因契約
    當事人人數不足，乃藉身為合夥人而持有古瑞富工程行及甲
    ○○印章之便，為遂其順利購車之目的，基於意圖供行使之
    用而偽造有價證券及行使偽造私文書之概括犯意，未經古瑞
    富工程行甲○○同意，即以古瑞富工程行甲○○擔任買受人
    ，自任連帶保證人，以附條件買賣分期付款方式，向福灣企
    業股份有限公司（下稱福灣公司），購買車號5651-XA 號及
    ZY-7912 號自小客貨車各1 輛，而分別於民國94年6 月14日
    及同年7 月29日，在位於高雄市楠梓區○○○路1747巷86弄
    10號4 樓住處，連續於車號5651-XA 號及ZY-7912 號自小客
    貨車附條件買賣合約書「乙方」、「丙方」、「對保簽章」
    欄及動產擔保交易附條件買賣設定書（下稱附條件買賣設定
    書）「債務人」欄，偽造如附表一編號至所示「甲○○
    」署名共8 枚，並盜用「古瑞富工程行」及「甲○○」印章
    蓋於其上，而偽造上開文書，足以生損害於甲○○及福灣公
    司；嗣分別於94年6 月15日及同年7 月30日，將上開偽造之
    私文書交予福灣公司業務員李孟儒，而先後行使。另為提出
    予福灣公司供作擔保，分別於94年6 月20日及同年7 月23日
    ，在其前揭住處，連續於發票日分別為94年6 月20日、94年
    7 月23日之本票「發票人」及「共同發票人」欄，偽造「甲
    ○○」署名共4 枚，並盜用「古瑞富工程行」及「甲○○」
    印章蓋於其上，而偽造如附表一編號、所示本票2 張；
    再分別於94年6 月21日及同年7 月24日，交予業務員李孟儒
    ，而先後行使。嗣丙○○於繳付前述分期價款各13、14期後
    ，因無力繳交，經福灣公司發覺甲○○並未同意購車及開立
    本票，乃查知上情。
二、案經福灣公司訴由臺灣高雄地方法院檢察署檢察官偵查起訴
    。
    理    由
壹、程式部分：
一、按被告以外之人於偵查中向檢察官所為之陳述，除顯有不可
    信之情況者外，得為證據，刑事訴訟法第159 條之1 第2 項
    定有明文。查證人即本案買賣承辦業務員李孟儒，於偵查中
    經具結後向檢察官所為陳述，雖屬傳聞證據；惟依現階段刑
    事訴訟法規定，檢察官係代表國家偵查犯罪、實施公訴，依
    法有訊問被告、證人、鑑定人權利之人；而實務運作時，檢
    察官偵查中向被告以外之人所取得之陳述，原則上均能遵守
    法律規定，不致於違法取供，故可信度極高，另無其他足認
    該陳述有何顯不可信之情事，則依上開規定，該陳述得作為
    本案證據。
二、按被告以外之人於審判外之陳述，雖不符前4 條之規定，而
    經當事人於審判程式同意作為證據，法院審酌該言詞陳述或
    書面陳述作成時之情況，認為適當者，亦得為證據，刑事訴
    訟法第159 條之5 定有明文。查除前述一以外，關於本判決
    所引用下列屬於審判外陳述之傳聞證據，公訴人、被告丙○
    ○、辯護人於審判程序均同意作為證據，且經本院審酌該證
    據，係依據本案汽車附條件買賣狀況及嗣後追索情形而做成
    ，認以之作為本案之證據亦屬適當，是依上開規定，得為本
    案證據。
貳、實體部分
一、訊據被告對於上述犯罪事實，於偵查及本院訊問時均坦承不
    諱，核與證人即本案買賣承辦業務員李孟儒於偵查中所證相
    符，並有高雄19支郵局第1769號存證信函1 份、附條件買賣
    合約書、附條件買賣設定書、本票影本各2 份在卷可稽；足
    見被告之自白核與事實相符，堪信為真實；從而，本案事證
    已明，被告犯行堪予認定，應予依法論科。
二、按行為後法律有變更者，適用行為時之法律，但行為後之法
    律有利於行為人者，適用最有利於行為人之法律，刑法第2
    條第1 項定有明文。查被告行為後，如附表二所示被告論罪
    科刑所應適用之刑法條文，業於94年2 月2 日修正公布，並
    於95年7 月1 日生效施行；經個別比較新舊法，及綜合結果
    比較後，認現行刑法條文規定並未較有利於行為人；是依前
    開說明，本案自應適用修正施行前之刑法條文而為處斷。
三、核被告未經甲○○同意，在上開附條件買賣合約、附條件買
    賣設定書、本票上偽造其署名，盜蓋古瑞富工程行、甲○○
    印章，而偽造後復持以行使，足生損害於他人之所為，係犯
    刑法第201 條第1 項之偽造有價證券罪、第216 條、第210
    條之行使偽造私文書罪。被告盜用印章及偽造署押之行為分
    別為其偽造私文書、有價證券之部分行為，均不另論罪；又
    偽造私文書之行為，已為其高度之行使行為所吸收；其行使
    偽造有價證券之低度行為，為偽造有價證券之高度行為所吸
    收，均不另論罪。被告先後各2 次行使偽造私文書及偽造有
    價證券犯行，時間緊接，犯罪構成要件相同，顯係出於概括
    之犯意而為之，為連續犯，應依修正前刑法第56條規定各論
    以一罪，並加重其刑。按偽造文書所保護者，係文書之公信
    力，屬於社會公共信用法益，應以文書個數作為計算罪數之
    標準，查被告以一行為，同時行使附條件買賣合約書、附條
    件買賣設定書兩種文書，為想像競合犯，應從一重處斷。又
    被告所犯上開二罪，係為達到順利購車之目的，二者間有方
    法目的之牽連關係，應從一重之偽造有價證券罪論處；公訴
    人認係數罪併罰，容有誤會。
四、查被告係欲購買汽車充作施做工程之交通工具使用，因契約
    當事人人數不足，又因持有古瑞富工程行及甲○○印章之便
    ，致為本案犯行；且購車後分別如期繳交車號5651-XA 號及
    ZY-7912 號自小客貨車各13、14期之價款新台幣（下同）37
    3,217 元、140,000 元，此有福灣公司提出之付款紀錄可憑
    （見院卷第56頁）。審酌其犯罪情節與自始惡意不願付款而
    計畫性偽造有價證券之情形相比，其惡性尚非重大不赦，若
    量處所犯偽造有價證券罪之法定本刑，而科處3 年以上有期
    徒刑，實屬情輕法重，在客觀上足以引起一般之同情，而認
    有堪資憫恕之處，爰依刑法第59條規定減輕其刑。再者，被
    告係於偽造各該私文書、本票之翌日，分別持以行使，業據
    被告供述明確（見院卷第41頁）；公訴人誤為係於94年6 月
    20 日 ，同時行使附表一編號、、之文書、本票，再
    於同年7 月23日，同時行使附表一編號、、之文書、
    本票，容有未洽；又被告係自行盜蓋古瑞富工程行及甲○○
    印章於附條件買賣合約書上，已據被告供述明確（見院卷第
    41頁）；公訴人誤為係被告利用不知情之業務員李孟儒所為
    ，亦有未洽，併此敘明。
五、爰審酌被告有公共危險、妨害自由前科，素行不佳，猶未謹
    言慎行，竟貪圖便利冒用他人名義，偽造有價證券、文書，
    一再破壞文書、票據在交易市場之公信力，且對於被冒用人
    甲○○造成日常生活上、出庭應訊上之困擾，及造成福灣公
    司無法順利追償，所犯情節非輕；惟念其自始坦承犯行，態
    度良好，且已與福灣公司就民事部分達成和解（福灣公司請
    求繼續追究本案刑責部分），並遵期清償2 期價金，有和解
    書1 份及郵政劃撥儲金存款收據2 紙在卷可憑（見院卷第45
    、69頁），及其犯罪之目的、手段等一切情狀，量處如主文
    所示之刑。如附表一編號、之本票2 紙，偽造古瑞富工
    程行甲○○為發票人部分，應依刑法第205 條規定宣告沒收
    ，至於被告為共同發票人部分，因其簽名為真正，該部分仍
    為有效之票據，自不得宣告沒收；而本票上所偽造之「甲○
    ○」署名各2 枚，因本票已諭知沒收，均不另為沒收，併此
    敘明。另附表一編號至所示之文書，已交付福灣公司收
    執，非屬被告所有之物，惟其上「甲○○」署名係被告所偽
    造，均依刑法第219 條宣告沒收；至於該文書上盜蓋所生之
    「古瑞富工程行」及「甲○○」印文，並非偽造之印文，爰
    不予宣告沒收，附此敘明。
據上論斷，應依刑事訴訟法第299 條第1 項前段，刑法第2 條第
1 項前段、第201 條第1 項、第216 條、第210 條、第59條、第
205 條、第219 條，修正前刑法第56條、第55條，罰金罰鍰提高
標準條例第1 條前段，判決如主文。
本案經檢察官乙○○到庭執行職務。
中　　華　　民　　國　　96　　年　　6 　　月　　20　　日
                  鳳山刑事第二庭  審判長法  官  黃建榮
                                        法  官  譚德周
                                        法　官  洪珮婷
以上正本證明與原本無異。
如不服本判決，應於收受送達後10日內向本院提出上訴書狀。
中　　華　　民　　國　　96　　年　　6 　　月　　20　　日
　　　　　　　　　　　　　　　　　　　　書記官  賴朱梅
附表一
┌──┬─────────────────────────────────┐
│編號│內        容                                                      │
├──┼─────────────────────────────────┤
│  │94年6 月14日車號ZY-7912 號自小客貨車附條件買賣合約書上，『偽造之「│
│    │甲○○」署名共3 枚』沒收。                                        │
├──┼─────────────────────────────────┤
│  │94年6 月14日車號ZY-7912 號自小客貨車附條件買賣設定書上，『偽造之「│
│    │甲○○」署名1 枚』沒收。                                          │
├──┼─────────────────────────────────┤
│  │94年7 月29日車號5651-XA 號自小客貨車附條件買賣合約書上，『偽造之「│
│    │甲○○」署名共3 枚』沒收。                                        │
├──┼─────────────────────────────────┤
│  │94年7 月29日車號5651-XA 號自小客貨車附條件買賣設定書上，『偽造之「│
│    │甲○○」署名1 枚』沒收。                                          │
├──┼─────────────────────────────────┤
│  │發票日為94年6 月20日，發票人為古瑞富工程行甲○○，共同發票人為被告│
│    │，金額為400,000 元，到期日為95年4 月25日之本票1 張；『其中關於偽造│
│    │發票人為古瑞富工程行甲○○部分』沒收。                            │
├──┼─────────────────────────────────┤
│  │發票日為94年7 月23日，發票人為古瑞富工程行甲○○，共同發票人為被告│
│    │金額為950,000 元，到期日為95年5 月12日之本票1 張；『其中關於偽造發│
│    │票人為古瑞富工程行甲○○部分』沒收。                              │
└──┴─────────────────────────────────┘
附表二
┌──────┬─────────────┬─────────────┬───────┬────┐
│相關變更條文│行為時法（下稱舊法）之內容│裁判時法（下稱新法）之內容│比  較  理  由│備    註│
├──────┼─────────────┼─────────────┼───────┼────┤
│【罰金刑下│罰金：（銀元）1 元以上。  │罰金：新臺幣1000元以上，以│罰金刑之下限，│舊法有利│
│限變更】刑法│                          │百元計算之。              │由銀元10元（依│。      │
│第33條第5 款│                          │                          │前述也提高10倍│        │
│            │                          │                          │）即新臺幣30元│        │
│            │                          │                          │，提高為新臺幣│        │
│            │                          │                          │1,000元。     │        │
├──────┼─────────────┼─────────────┼───────┼────┤
│【連續犯】│連續數行為而犯同一之罪名者│（刪除）                  │新法刪除連續犯│被告先後│
│刑法第56條  │，以一罪論。但得加重其刑至│                          │之規定。      │2 次犯行│
│            │2 分之1 。                │                          │              │，依新法│
│            │                          │                          │              │須分論併│
│            │                          │                          │              │罰，依舊│
│            │                          │                          │              │法僅論一│
│            │                          │                          │              │罪，是舊│
│            │                          │                          │              │法有利。│
├──────┼─────────────┼─────────────┼───────┼────┤
│【牽連犯】│第55條後段：犯一罪而其方法│（刪除）                  │新法刪除牽連犯│被告所犯│
│刑法第55條  │或結果之行為犯他罪名者，從│                          │之規定。      │2 罪，依│
│            │一重處斷。                │                          │              │新法須分│
│            │                          │                          │              │論併罰，│
│            │                          │                          │              │依舊法則│
│            │                          │                          │              │僅從一重│
│            │                          │                          │              │論處，是│
│            │                          │                          │              │舊法有利│
│            │                          │                          │              │。      │
└──────┴─────────────┴─────────────┴───────┴────┘
附錄本判決論罪之法條：
刑法第201條第1 項：
意圖供行使之用，而偽造、變造公債票、公司股票或其他有價證
券者，處3 年以上10年以下有期徒刑，得併科3,000 元以下罰金
。
刑法第216條：
行使第210 條至第215 條之文書者，依偽造、變造文書或登載不
實事項或使登載不實事項之規定處斷。
刑法第211條：
偽造、變造私文書，足以生損害於公眾或他人者，處5 年以下有
期徒刑。
